臺灣高等法院民事裁定　　　　　　　　　100年度抗字第450號
抗　告　人　魏高明
上列抗告人因與相對人陳弘淵間假扣押事件，對於民國100年3月
14日臺灣臺北地方法院所為裁定（100年度全字第576號）提起抗
告，本院裁定如下：
    主      文
抗告駁回。
抗告訴訟費用由抗告人負擔。
    理      由
一、抗告人於原法院聲請意旨略以：相對人陳弘淵因需資金周轉
    ，持支票拜託抗告人代為調借，惟竟於支票兌現日向銀行謊
    稱被竊，又向警局報案謊稱支票遭抗告人侵占，相對人嗣因
    該誣告行為經臺灣臺北地方法院以89年度北簡字第218號判
    決判處有期徒刑六月在案。相對人借錢不還，又損害抗告人
    名譽，使抗告人背負不名譽之罪，人格、信用、名譽受損。
    抗告人依民法第195條、第184條規定，對於相對人有新臺幣
    （下同）900萬元之損害賠償請求權。又抗告人目前找不到
    相對人，相對人未於其戶籍址與其母同住，且相對人原於臺
    北市○○○路設立冠中實業有限公司，該公司目前亦遷移他
    處。請鈞院參酌相對人有特權作其依靠，抗告人擔憂日後相
    對人有脫產之虞，使抗告人無法求償，爰請求廢棄原裁定准
    予假扣押。
二、按債權人就金錢請求或得易為金錢請求之請求，欲保全強制
    執行，得聲請假扣押。而請求及假扣押之原因，應釋明之。
    前項釋明如有不足，而債權人陳明願供擔保或法院認為適當
    者，法院得定相當之擔保，命供擔保後為假扣押，民事訴訟
    法第522條第1項、第526條第1項、第2 項分別定有明文。揆
    諸前開規定可知，依現行民事訴訟法第526條第2項規定，關
    於假扣押之原因，應先由債權人提出可使法院信其主張為真
    實之證據，以釋明之。所稱「釋明」者，依民事訴訟法第28
    4 條之規定，係指債權人應提出能即時調查之證據，使法院
    就某項事實之存否，得到大致為正當之心證。又所謂假扣押
    之原因，依民事訴訟法第523 條規定，係指日後有不能強制
    執行或甚難執行之虞、或應在外國為強制執行之情形。例如
    ，債務人浪費財產，增加負擔，或就其財產為不利益之處分
    ，將成為無資力之狀態，或將移住遠地、逃匿無蹤、隱匿財
    產等情形。
三、經查，抗告人主張：伊目前找不到相對人，相對人未於其戶
    籍地址居住，且相對人原於臺北市○○○路設立之冠中實業
    有限公司目前亦遷移他處云云，僅提出相對人之戶籍謄本乙
    紙為證。然上開相對人之戶籍謄本僅可釋明相對人目前之設
    籍地址為何，並無從使法院得到相對人有移住遠地或逃匿無
    蹤之心證。抗告人於本院100年4月25日詢問時雖稱：「鈞院
    可寄送開庭通知至相對人設立冠中實業有限公司位於南京東
    路4段100號6樓之地址，可以證明對造不在該址」等語（見
    本院卷第13頁背面）。惟債權人就假扣押之原因，依法有釋
    明之義務，若債權人未釋明假扣押之原因，即不符假扣押之
    要件（最高法院97年台抗字第649 號裁定意旨參照）；又所
    稱「釋明」者，依民事訴訟法第284 條之規定，係指債權人
    應提出「能即時調查之證據」，使法院就某項事實之存否，
    得到大致為正當之心證，是法院判斷債權人是否已為釋明，
    乃專就聲請人所提出之證據為之，如聲請人並未提出證據，
    或依其提出之證據，未能信其主張為真實，即應將其聲請駁
    回，並無派員調查之必要（最高法院26年滬抗字第34號判例
    意旨參照）。依上述可知，提出釋明之證據乃抗告人之義務
    ，抗告人請求本院為其蒐集證據，尚有未合。本件抗告人既
    未提出任何可供即時調查之證據，以釋明本件有何日後不能
    強制執行或甚難執行之虞，揆諸首揭規定及說明，其假扣押
    之聲請，即屬無理由。
四、次查，抗告人聲請本件假扣押，除如前述未釋明本件「假扣
    押之原因」外，其歷次書狀亦未表明「願供擔保以代釋明之
    不足」，僅請求法院依民事訴訟法第111條之規定辦理。惟
    按民事訴訟法第111條所謂准予訴訟救助，於假扣押亦有效
    力，係指同法第110條所定，准予訴訟救助之效力及於假扣
    押程序而言，依第110條第2款之規定，准予訴訟救助雖有免
    供訴訟費用擔保之效力，但債權人於假扣押應供之擔保，係
    就債務人因假扣押所應受之損害供之，並非訴訟費用之擔保
    ，自不在免供之列（最高法院23年抗字第1192號判例意旨參
    照）。準此可知，抗告人於假扣押應供之擔保，並不在訴訟
    救助之範圍內，抗告人前述請求乃有所誤解。
五、綜上，抗告人並未合法釋明本件假扣押之原因，復無供擔保
    之意，核與假扣押之要件不符，故其假扣押之聲請，為無理
    由，應予駁回。原法院裁定駁回抗告人假扣押之聲請，並無
    不合，抗告人仍執陳詞提起抗告，為無理由，應予駁回。
六、據上論結，本件抗告為無理由，爰裁定如主文。
中    華    民    國   100    年    4     月    28    日
                    民事第十庭
                        審判長法  官  張宗權
                              法  官  周玫芳
                              法  官  林曉芳
正本係照原本作成。
本裁定除以適用法規顯有錯誤為理由外，不得再抗告。如提起再
抗告，應於收受後10日內委任律師為代理人向本院提出再抗告狀
。並繳納再抗告費新台幣１千元。
中    華    民    國   100    年    4     月    28    日
                              書記官  鄭淑昀